臺灣雲林地方法院刑事判決　　　　　　　100年度易字第166號
公　訴　人　臺灣雲林地方法院檢察署檢察官
被　　　告　劉明祥
上列被告因竊盜案件，經檢察官提起公訴（100 年度偵字第187
號、第188 號、第1510號），於本院準備程序進行中，被告就被
訴事實為有罪之陳述，經本院裁定進行簡式審判程序，判決如下
：
    主  文
劉明祥犯竊盜罪，累犯，處有期徒刑拾月。又犯竊盜罪，累犯，
處有期徒刑捌月。又犯竊盜罪，累犯，處有期徒刑拾月。又犯攜
帶兇器竊盜罪，累犯，處有期徒刑拾月。應執行有期徒刑貳年陸
月。
    事實及理由
一、構成犯罪事實：
    劉明祥前因竊盜案件，經臺灣高等法院以93年度上易字第52
    0 號判處有期徒刑4 年確定，另因施用毒品案件，經臺灣桃
    園地方法院以93年度訴字第378 號判處有期徒刑9 月、6 月
    ，應執行有期徒刑1 年1 月確定，上開施用毒品案件經臺灣
    桃園地方法院以96年度聲減字第4775號分別減刑為有期徒刑
    4 月15日、3 月，並與竊盜案件定應執行刑為有期徒刑4 年
    6 月確定，嗣於民國97年3 月3 日縮短刑期假釋出監付保護
    管束，於97年8 月23日保護管束期滿假釋未經撤銷，視為執
    行完畢。詎仍不知悔改，基於意圖為自己不法所有之犯意，
    分別為下列犯行：
  (一)於民國99年10月6 日下午2 時許，在南投縣草屯鎮○○路17
    號前，以自備之鑰匙竊取林易賢所有之車號EB-0302 號自用
    小客車得手後，供己代步使用，嗣因該車燃油耗盡而將之棄
    置於台中市○○區○○街上。
  (二)於99年10月26日下午2 時28分許，在桃園縣八德市松柏林78
    1 號對面停車場，以自備之鑰匙竊取呂建鴻所有之車號GYK-
    078 號重型機車得手後，供己代步使用。
  (三)劉明祥竊得前揭機車後因發覺該車汽油已耗盡，隨即於同日
    下午2 時30分許（起訴書誤載為99年10月27日14時），返回
    上開停車場，以自備之鑰匙竊取侯郭阿蕊所有之車號Q7-145
    6 號自用小客車得手後，供己代步使用。
  (四)於99年10月28日上午5 時許，在桃園縣八德市○○路930 號
    旁，持前揭車號Q7-1456 號自用小客車內客觀上足以對人之
    生命、身體造成危險之螺絲起子，竊取呂學華所有之車號LS
    -7466 號自用小客車前後車牌共2 面得手後，將之懸掛於其
    所竊取前揭車號Q7-1456 號自用小客車上。嗣於99年10月30
    日凌晨1 時50分許，在桃園縣中壢市○○○路與強國路口為
    警查獲，始悉上情。
二、認定犯罪事實所憑之證據名稱：
  (一)被害人林易賢、呂建鴻、侯志鴻、呂學華於警詢之指訴。
  (二)贓物領據、贓物認領保管單、失車案件基本資料詳細畫面報
    表、車輛協尋電腦輸入單。
  (三)內政部警政署99年12月9 日刑紋字第0990163058號鑑定書。
  (四)現場照片、監視器翻拍照片。
  (五)被告於警詢、檢察官偵查及本院審理中之自白。而被告之自
    白核與上開積極證據相吻合，應與事實相符，可予採信。
三、論罪科刑之理由：
  (一)新舊法比較：查被告行為後，刑法第321 條第1 項業已於10
    0 年1 月26日修正公布，同年月28日起施行。按行為後法律
    有變更者，適用行為時之法律。但行為後之法律有利於行為
    人者，適用最有利於行為人之法律，刑法第2 條第1 項定有
    明文。本件被告行為時刑法第321 條第1 項加重竊盜罪規定
    為：「犯竊盜罪而有左列情形之一者，處6 月以上、5 年以
    下有期徒刑」，修正後之刑法第321 條第1 項則規定為：「
    犯竊盜罪而有下列情形之一者，處6 月以上、5 年以下有期
    徒刑，得併科新臺幣10萬元以下罰金」。是被告行為後法律
    已有變更，應依刑法第2 條第1 項之規定，為「從舊從輕」
    之比較。經查，修正後刑法第321 條第1 項於法定本刑增訂
    「得併科新臺幣10萬元以下罰金」，經比較新舊法之結果，
    因修正後之刑法第321 條第1 項規定非有利於被告，故依刑
    法第2 條第1 項前段之規定，本案應適用被告行為時即修正
    前之刑法第321 條第1 項規定論處。
  (二)被告持以行竊之螺絲起子為鐵製材質，為被告於本院審理時
    供述明確，客觀上足對他人生命、身體、安全構成威脅，而
    屬兇器無疑。是核被告就上開犯罪事實(一)至(三)所為，均係犯
    刑法第320 條第1 項之竊盜罪，就上開犯罪事實(四)所為，係
    犯修正前刑法第321 條第1 項第3 款之攜帶兇器竊盜罪。
  (三)被告所犯上開數罪，犯意各別，行為互殊，應予分論併罰。
  (四)被告有構成犯罪事實欄所述之前科紀錄及執行完畢紀錄，此
    有臺灣高等法院被告前案紀錄表附卷可參，其執行完畢後於
    5 年內故意再犯本件有期徒刑以上之罪，均為累犯，應依刑
    法第47條第1 項之規定加重其刑。
  (五)審酌被告前有多次竊盜及毒品之前科，此有臺灣高等法院被
    告前案紀錄表在卷可參，素行不佳，於執行完畢後仍屢次竊
    取他人之汽機車作為代步交通工具，不知尊重他人之財產權
    ，復為掩飾犯行而竊取他人之車牌，所為實不足取，又被告
    曾就讀大專畢業，擅長電機方面之工作，智識程度較高，卻
    仍不知進取，多次犯下竊盜之犯行，本應予以重懲，惟念被
    害人所遭竊之汽機車及車牌均已領回，除據被害人供述有部
    分物品遭破壞外（毀損部分未據告訴），犯罪所生損害尚屬
    輕微，犯罪情節亦較侵入他人屋內竊取金錢花用等一般竊盜
    犯罪情狀更為輕微，暨被告犯後始終坦承犯行，尚知悔悟，
    態度亦稱良好等一切情狀，分別量處如主文所示之刑，並定
    其應執行刑。公訴檢察官雖求處有期徒刑3 年，被害人林易
    賢並認應判處被告有期徒刑10年，然刑法之功能除一般預防
    及特別預防之外，更著重於行為人再社會化及具體的社會保
    護作用，否則加諸過度之刑罰於被告，徒僅造成責任報應，
    去實現一個未知、抽象的正義。因此，是否為被告長期性監
    禁宣告的同時，應一併考量被告犯案情節對社會之衝擊，並
    注意此舉是否造成被告更生絕望的心理影響，使得被告的人
    格遭受完全性地抹滅。換言之，必須考量刑罰手段之相當性
    ，儘量選擇能使受刑人復歸合社會生活之刑罰方法。法官無
    法以所謂「治亂世用重典」之理由，加重刑罰以圖遏止歪風
    ，不能過度強調所謂一般預防的刑罰目的。實則，就人性尊
    嚴及人權的思想而言，任何一個人均非他人的工具，以加重
    被告的刑罰作為達到阻嚇其他人犯罪的手段，被告已淪為教
    化社會大眾的工具，喪失了作為一個人主體性，這均與我國
    刑事政策之立法有違。經查：被告於本院供稱最初是因吸毒
    、竊盜入監服刑，至出獄後因前科阻礙其工作之取得，始無
    法發揮其專長，以其自身勞力換取金錢，且本院考量被告犯
    案之動機，均係因一時無交通工具而竊取他人汽機車以為代
    步之用，所為固不足取，然其犯罪情節及所生損害均非嚴重
    ，以被告犯罪之動機、本件犯罪情節、手段及所生損害，本
    院認為量定主文所示之應執行刑，應屬適當，檢察官之求刑
    及被害人對於量刑之意見為本院所不採，附此敘明。
  (六)扣案之鑰匙1 支並非被告所持以竊取本案汽機車所用之物，
    此為被告所供述在卷，且亦無積極證據證明係供被告犯罪所
    用之物，爰不宣告沒收。另被告持以行竊之鑰匙，據被告供
    稱已丟棄，為免日後執行之困難，亦不宣告沒收。
四、應適用之法條：
  (一)刑事訴訟法第299 條第1 項前段、第273 條之1 第1 項、第
    310 條之2 、第454 條第1 項。
  (二)刑法第2 條第1 項前段、第320 條第1 項、第321 條第1 項
    第3 款（修正前）、第47條第1 項、第51條第5 款。
  (三)刑法施行法第1 條之1 。
本案經檢察官黃立夫到庭執行職務。
中    華    民    國  100     年    4     月    25    日
                  刑事第四庭    法  官  吳錦佳
以上正本證明與原本無異。
如不服本判決應於收受判決後10日內向本院提出上訴書狀，並應
敘述具體理由；其未敘述上訴理由者，應於上訴期間屆滿後20日
內向本院補提理由書（均須按他造當事人之人數附繕本）。「切
勿逕送上級法院」。
                                書記官  謝璧卉
中    華    民    國  100     年    4     月    25    日
附錄本案論罪科刑條文：
刑法第320條
意圖為自己或第三人不法之所有，而竊取他人之動產者，為竊盜
罪，處5 年以下有期徒刑、拘役或5 百元以下罰金。
意圖為自己或第三人不法之利益，而竊佔他人之不動產者，依前
項之規定處斷。
前二項之未遂犯罰之。
刑法第321條（修正前）
犯竊盜罪而有左列情形之一者，處6 月以上、5 年以下有期徒刑
：
一、於夜間侵入住宅或有人居住之建築物、船艦或隱匿其內而犯
    之者。
二、毀越門扇、牆垣或其他安全設備而犯之者。
三、攜帶兇器而犯之者。
四、結夥三人以上而犯之者。
五、乘火災、水災或其他災害之際而犯之者。
六、在車站或埠頭而犯之者。
前項之未遂犯罰之。